臺灣臺北地方法院民事判決
110年度訴字第3176號
原      告  彭秀霞  
訴訟代理人  諾維克  
被      告  葉詩鑑  
訴訟代理人  陳志偉律師
上列當事人間請求損害賠償等事件，本院於民國111年4月21日言
詞辯論終結，判決如下：
    主      文
原告之訴及假執行之聲請均駁回。
訴訟費用由原告負擔。
    事實及理由
壹、程序方面
一、原告主張被告訴訟代理人接受原告諮詢關於原告與訴外人林
    廷祥、楊忠雄之案件（下稱另案），被告訴訟代理人再受本
    件被告委任，違反律師倫理規範第30條第1款規定，被告訴
    訟代理人受被告委任並不合法等情。惟按律師受委任有違反
    律師法或律師倫理規範規定情事，核屬應否依規定付懲戒之
    問題，尚非訴訟代理人之代理權有欠缺（最高行政法院98年
    度判字第1185號判決意旨參照），可見律師有無涉及違反倫
    理規範等自律機制，與律師有無進行訴訟之合法代理權，係
    屬二事，縱原告主張為真，亦非訴訟代理人之代理權有欠缺
    或得禁止訴訟代理之情形，合先敘明。
二、按訴狀送達後，原告不得將原訴變更或追加他訴，但請求之
    基礎事實同一、擴張或減縮應受判決事項之聲明者，不在此
    限；不變更訴訟標的，而補充或更正事實上或法律上之陳述
    者，非為訴之變更或追加，民事訴訟法第255條第1項第2款
    、第3款、第256條分別定有明文。查本件原告起訴時聲明第
    1項後段原為：被告應發道歉啟事，交由原告在扶輪社間，
    連續公告1個月（見本院卷第9頁）。嗣移列為聲明第2項，
    變更為：被告須將判決書內容發送至「陽明扶輪社官網（非
    聊天）」LINE群組（下稱系爭群組）不得收回，並追加假執
    行之聲請（見本院卷第309、317頁）。經核與前開規定，並
    無不合，應予准許。
貳、實體方面　　　　
一、原告主張：被告（於扶輪社之名稱為Clement）為臺北市陽
    明扶輪社之前社長，原告（於扶輪社之名稱為Alice）亦為
    該社社員。訴外人楊忠雄（於扶輪社之名稱為John）因原告
    擬轉他社，在系爭群組誣指原告委任律師出具律師函聲請退
    社，又拒予澄清，原告遂對楊忠雄提出刑事告訴。詎被告於
    上開刑事案件尚在待分案階段即到處宣傳，且被告自認與楊
    忠雄同為扶輪社的大老，以大老的容顏不應被犯，因而心生
    不滿，竟於民國108年6月25日在系爭群組，發表如附表所示
    之言論，以「害群之馬」、「無妄之災」、「大家應好好的
    注意這種社友的人格」等語（下稱系爭言論）指謫原告，足
    以貶損原告之人格及社會評價，原告受被告毀謗後，身心大
    受影響，爰依民法第184條第1項前段、第195條第1項規定，
    請求被告賠償原告所受非財產上損害新臺幣（下同）51萬元
    ，以及為回復名譽之適當處分等語。並聲明：㈠被告應給付
    原告51萬元，及自110年4月21日起至清償日止，按週年利率
    5％計算之利息。㈡被告須將判決書內容發送至系爭群組不得
    收回。㈢第1項聲明，願供擔保請准宣告假執行。
二、被告則以：被告所發表之系爭言論純係就被告在參加聚會時
    ，聽聞其他參與聚會之人，就渠等對錄音傳話者之所作所為
    之意見表達予以轉述，發言者對該事件表達自己之看法，且
    未使用偏激不堪之言詞，又系爭言論並非指原告。縱認被告
    損害原告名譽，原告請求之精神撫慰金顯屬過高，所請求回
    復名譽之方式亦不適當，顯非必要等語資為抗辯。並聲明：
    原告之訴駁回；如受不利之判決，願供擔保請准免予假執行
    。
三、兩造不爭執事項：
  ㈠原告原為臺北市陽明扶輪社之社友，於陽明扶輪社暱稱為Ali
    ce，被告為陽明扶輪社之前社長，於陽明扶輪社暱稱為Clem
    ent。
  ㈡被告於108年6月25日在系爭群組發送系爭言論。
四、原告主張被告發表系爭言論之行為，侵害原告之名譽權，請
    求被告給付原告51萬元，及將判決書內容發送至系爭群組不
    得收回等情，為被告所否認，並以前詞置辯。是本件爭點為
    ：原告依侵權行為之法律關係，請求被告賠償51萬元、發送
    判決書內容至系爭群組不得收回，有無理由？茲說明如下：
　㈠按因故意或過失，不法侵害他人之權利者，負損害賠償責任
    。故意以背於善良風俗之方法，加損害於他人者亦同。違反
    保護他人之法律，致生損害於他人者，負賠償責任。但能證
    明其行為無過失者，不在此限，民法第184條定有明文。不
    法侵害他人之身體、健康、名譽、自由、信用、隱私、貞操
    ，或不法侵害其他人格法益而情節重大者，被害人雖非財產
    上之損害，亦得請求賠償相當之金額。其名譽被侵害者，並
    得請求回復名譽之適當處分，民法第195條第1項亦有明文。
    又依民法第184條第1項前段規定，侵權行為之成立，須行為
    人因故意過失不法侵害他人權利，亦即行為人須具備歸責性
    、違法性，並不法行為與損害間有因果關係，始能成立，且
    主張侵權行為損害賠償請求權之人，對於侵權行為之成立要
    件應負舉證責任；民事訴訟如係由原告主張權利者，應先由
    原告負舉證之責，若原告先不能舉證，以證實自己主張之事
    實為真實，則被告就其抗辯事實即令不能舉證，或其所舉證
    據尚有疵累，亦應駁回原告之請求（最高法院100年度台上
    字第328號判決、110年度台上字第1096號判決意旨參照）。
    準此，原告依侵權行為法律關係，主張被告應賠償51萬元、
    發送判決書內容至系爭群組不得收回等情，既經被告否認，
    自應由原告負舉證責任。
　㈡查兩造於本件訴訟所提出之系爭群組對話截圖，僅有如附表
    所示之系爭言論全文，從系爭言論全文以觀，並無任何真實
    姓名及個人特徵可推知系爭言論所述對象為何，且其中內容
    為「我們扶輪百週年社秘會聚會，其他社的社長們都替你們
    2位扶輪先進打抱不平，他們說：怎麼入社有8.9年交情，只
    是簡單退社事情，還要告人呢？？？『他們說』：尤其陽明社
    ，那麼好的扶輪社，怎麼還有如此害群之馬，傳話者呢？有
    錄音帶呢？其他社的社長們的質問，讓我啞口無言，『他們
    說』：請這位有錄音者，回去好好思考扶輪四大考驗，不要
    給陽明社帶來災難，大家應好好的注意這種社友的人格？？
    ？哀！！！」，是被告辯稱其係轉述會議發言內容等詞，並
    非無據。故被告雖有發表系爭言論之行為，因觀之系爭言論
    內容，係被告轉述他人之言語，亦未能特定系爭言論所述對
    象為何，是尚難認定被告有何故意貶損原告之人格及社會評
    價之情形，從而，原告依侵權行為損害賠償請求權向被告為
    請求，並無理由。因而，原告聲請證人陳能偉作證證明原告
    於事發後之精神、聽力狀況，則無必要，併此敘明。
五、綜上所述，原告依侵權行為法律關係，請求被告賠償51萬元
    、發送判決書內容至系爭群組不得收回，均無理由，應予駁
    回。原告之訴既經駁回，其假執行之聲請失其依據，應併予
    駁回。
六、本件事證已臻明確，兩造其餘攻擊防禦方法及證據，核與判
    決結果不生影響，爰不一一論列，併此敘明。
七、訴訟費用負擔之依據：民事訴訟法第78條。
中　　華　　民　　國　　111 　年　　5 　　月　　13　　日
                  民事第七庭    法　官　郭思妤
以上正本係照原本作成。
如對本判決上訴，須於判決送達後20日內向本院提出上訴狀。如
委任律師提起上訴者，應一併繳納上訴審裁判費。
中　　華　　民　　國　　111 　年　　5 　　月　　13　　日
                                書記官　程美儒
　　　　　　　　　　　　　　　　
附表：系爭言論全文　
PP John,PP Thomas Lin 你們辛苦了，你們委屈了，出錢出力，付出貢獻，任勞任怨，而遭受無妄之災。我們扶輪百週年社秘會聚會，其他社的社長們都替你們2位扶輪先進打抱不平，他們說：怎麼入社有8.9年交情，只是簡單退社事情，還要告人呢？？？他們說：尤其陽明社，那麼好的扶輪社，怎麼還有如此害群之馬，傳話者呢？有錄音帶呢？其他社的社長們的質問，讓我啞口無言，他們說：請這位有錄音者，回去好好思考扶輪四大考驗，不要給陽明社帶來災難，大家應好好的注意這種社友的人格？？？哀！！！